臺灣橋頭地方法院民事判決
111年度訴字第431號
原      告  凌周蓉謀
輔  助  人  凌紫蘭  
原      告  凌紫蘭  
共      同
訴訟代理人  薛政宏律師
被      告  社團法人高雄市生命源全人關懷協會

法定代理人  袁培蓓  
被      告  吳柏偉  
共      同
訴訟代理人  吳剛魁律師
            吳岳龍律師
當事人間過失致死案件，原告提起刑事附帶民事訴訟請求（109
年度附民字第153號），經刑事庭裁定移送審理，本院民國111年
9月6日言詞辯論終結，判決如下：
    主  文
被告應連帶給付原告乙○○○新台幣壹佰參拾萬元、原告丙○○新台
幣參仟元，及均自民國一０九年七月四日起至清償日止，按週年
利率百分之五計算之利息。
原告其餘之訴駁回。
訴訟費用由被告連帶負擔百分之四十，餘由原告負擔。
本判決第一項於原告乙○○○、原告丙○○分別以新台幣肆拾參萬參
仟元、新台幣壹仟元為被告供擔保後得假執行。但被告如分別以
新台幣壹佰參拾萬元、新台幣參仟元為原告乙○○○、原告丙○○預
供擔保後得免為假執行。
原告其餘假執行之聲請駁回。
    事實及理由
一、被告社團法人高雄市生命源全人關懷協會之法定代理人陳淑
    媛於本件審理中變更為袁培蓓，並具狀依民事訴訟法第175 
    條第1 項之規定聲明受訴訟，核無不合，應予准許。
二、原告主張：被告甲○○受僱於被告社團法人高雄市生命源全人
    關懷協會（下稱被告生命源協會）擔任總務，長期居住於被
    告生命源協會之養護機構「匠愛家園」，從事照顧園內住民
    及處理園內雜務之工作。被害人凌受益因罹患精神疾病自民
    國98年間起入住「匠愛家園」，與被告甲○○住於同寢室之上
    下舖，平日被害人若有需要幫助會由被告甲○○幫助。於108
    年9月1日凌晨3時許，被告甲○○因凌受益於寢室中不斷發出
    聲響，為免凌受益干擾其他園生睡眠，而以將衛生紙塞入凌
    受益口腔，再以膠帶封口之方式，使凌受益無法出聲，隨即
    自行躺在床上休息，經過10餘分鐘後，凌受益不再發出聲響
    ，被告甲○○欲移除衛生紙及膠帶時，始發現凌受益已無呼吸
    而死亡。被告甲○○之上開過失致死行為，經臺灣橋頭地方檢
    察起訴後，業經本院刑事庭109年度訴字第272號、臺灣高等
    法院高雄分院111年度上訴字第96號判處有期徒刑1年確定在
    案，被告甲○○自應成立侵權行為。又被告甲○○受雇於被告生
    命源協會，被告生命源協會自應依民法第188條第1項前段規
    定與被告甲○○負連帶賠償責任。原告丙○○因凌受益之死亡而
    支出殯葬費用新臺幣（下同）181,400元，自得請求被告連
    帶賠償；另原告乙○○○為凌受益之母，因凌受益之死，晚年
    喪子，承受白髮人送黑髮人之痛，且凌受益係遭被告甲○○不
    當凌虐致死，精神上所受之打擊至深且鉅，請求被告連帶賠
    償精神慰撫金3,000,000元，爰依民法第184條第1項前段、
    第192條第1項、第195條、第188條第1項規定提起本訴等語
    。並聲明：㈠被告應連帶給付原告丙○○181,400元、原告乙○○○3,000,000元，及均自被告中最後收受起訴狀繕本送達者翌
    日起至清償日止，按年息百分之5計算之利息；並願供擔保
    ，請准宣告假執行。
三、被告則以：㈠被告甲○○係因凌受益當日不斷發出聲響，為免
    凌受益干擾其他園生睡眠，始以上開方式制止，使凌受益無
    法出聲，於凌受益表示願意不再出聲安靜後即幫其取下，總
    計自當日1時起至3時許止，前後已有3次，至108年9月1日凌
    晨近3時許，因被告甲○○身體疲累欲休息，躺在床上休息，
    而未全程在旁觀察，待10餘分鐘後發現凌受益已無呼吸，即
    通報119，將凌受益送醫急救，卻仍宣告不治，並檢察官進
    行相驗時，因良心不安主動自首。被告甲○○每月自被告生命
    源協會匠愛家園領取之零用金約只有5,000元，僅偶爾販賣
    簡單手工商品，以添補花用，生活自理已十分節儉，實在無
    力負擔高額賠償。另被告被告生命源協會係從事精神疾病、
    老人、更生人等弱勢族群照顧之公益團體，經費多仰賴補助
    、捐款以及製作初級手工製品義賣之微薄收入支撐，實難負
    擔高額之精神慰撫金。㈡又原告曾向臺灣橋頭地方檢察署申
    請犯罪被害人，經該署犯罪被害人補償審議委員會108 年補
    審字第87號決定書於109 年8 月13日裁定，補償原告2 人殯
    葬費178,400 元及精神慰撫金20萬元應予扣除等語置辯。並
    聲明：原告之訴駁回；如受不利判決，願供擔保請准免為假
    執行。
四、兩造不爭執事實：
 ㈠、被告甲○○受僱於被告社團法人高雄市生命源全人關懷協會擔
     任總務，長期居住於址設高雄市○○區○○路000號隸屬於被告
     關懷協會之養護機構「匠愛家園」，並從事幫忙照顧其他
     住民之工作。被害人凌受益則因罹患精神疾病而於98年間
     入住匠愛家園。
  ㈡、被告甲○○於108 年9 月1 日凌晨3 時許，因凌受益不斷
      發出聲響為由，而將衛生紙塞入凌受益口腔，再以膠帶封
      口之方式，使凌受益無法出聲，隨即自行躺在床上休息，
      經過10餘分鐘後，凌受益不再發出聲響，被告甲○○欲移
      除衛生紙及膠帶時，始發現凌受益已無呼吸而死亡之行為
      ，臺灣橋頭地方檢察起訴後，業經本院刑事庭109 年度訴
      字第272 號、臺灣高等法院高雄分院111 年度上訴字第96
      號判處有期徒刑1 年確定在案。並有上開刑事判決及本院
      調取之卷宗在卷可稽。
  ㈢、原告已支出殯葬費用181,400 元。並有殯葬費用收據在卷
      可稽（卷二第55頁以下）。
  ㈣、原告曾向臺灣橋頭地方檢察署申請犯罪被害人，經該署犯
      罪被害人補償審議委員會108 年補審字第87號決定書於
      109 年8 月13日裁定，補償原告2 人殯葬費178,400 元及
      精神慰撫金20萬元。並有108 年補審字第87號決定書及本
      院調取之卷宗在卷可稽。
五、本件爭點：原告得請求之金額為若干？
六、本院論斷：
㈠、按「因故意或過失，不法侵害他人之權利者，負損害賠償責
    任。」；「不法侵害他人致死者，對於支出醫療及增加生活
    上需要之費用或殯葬費之人，亦應負損害賠償責任。」、「
    被害人對於第三人負有法定扶養義務者，加害人對於該第三
    人亦應負損害賠償責任。」；「不法侵害他人致死者，被害
    人之父、母、子、女及配偶，雖非財產上之損害，亦得請求
    賠償相當之金額」；「受僱人因執行職務，不法侵害他人之
    權利者，由僱用人與行為人連帶負損害賠償責任。」，民法
    184條第1項前段、第192條、第194條、第188條第1項前段分
    別定有明文。原告主張之上開事實，業據其提出戶籍謄本影
    本、殯葬費用收據、起訴書等為證，並有本院刑事庭109年
    度訴字第272號、臺灣高等法院高雄分院111年度上訴字第96
    號判，並為被告所不爭執，堪認屬實，原告自得依上開規定
    請求被告賠償所受之損害。
㈡、茲就原告請求之各項金額審酌如下：
　１、原告丙○○請求殯葬費用部分：
　　　原告丙○○因凌受益死亡而支出殯葬費用計181,400元，業
      據其提出殯葬費用收據為證，並為被告所不爭執，其此部
      分請求，自屬有據，應予准許。
  ２、原告乙○○○請求精神慰撫金部分：
      按，非財產上賠償之金額是否相當，應斟酌實際加害情形
      、影響該權利是否重大、被害者與加害人之身分地位、經
      濟狀況及其他各種情形，以為核定之準據（最高法院47年
      台上字第1221號、51年台上字第223號判決要旨參照）。
      本院審酌被害人係遭衛生紙塞入口腔，再以膠帶封口之方
      式凌虐致死，且原告乙○○○係晚年喪子，遭受白髮人送黑
      髮人之痛，其精神上及心理上之痛苦自甚鉅；原告乙○○○
      的為國小畢業，無工作，每月租金收入、國民年金、老人
      津貼等約24,000元，名下有不動產5筆；被告甲○○為高職
      畢業，受僱於被告生命源協會，每月收入約5,000元，名
      下未有不動產；被告生命源協會為社團法人，登記財產總
      客10,000元等情，業據兩造於本院及刑事案件審理中陳明
      在卷，並有戶籍資料、社團法人登記資料、及稅務電子閘
      門財產所得調件明細表（卷二第59頁、67頁以下及證物袋
      ）在卷可稽等，兩造之上開身份、地位、教育程度、經濟
      狀況，及原告所受之精神痛苦程度等一切情狀，認原告所
      得請求之精神慰撫金應以1,500,000元為適當，於此範圍
      內，應予准許，至逾此之請求，應認過高，不應准許。
㈢、再按，因犯罪行為被害而死亡者之遺屬、受重傷者及性侵害
    行為之被害人所受財產及精神上損失之金錢，得向國家申請
    犯罪被害補償金；國家於支付犯罪被害補償金後，於補償金
    額範圍內，對犯罪行為人或依法應負賠償責任之人有求償權
    ，犯罪被害人保護法第3條第3款、第4條第1項及第12條第1
    項分別定有明文。上開國家求償權既緣自於犯罪被害人補償
    金受領人之損害賠償請求權，核其法律性質應屬「債權之法
    定移轉」，亦即被害人或被害人家屬自國家獲得補償後，於
    其受補償之範圍內，其對應負賠償責任者之損害賠償請求權
    即依法移轉給國家，故被害人或其家屬向犯罪行為人或依法
    應負賠償責任者行使損害賠償請求權時，得請求之金額自應
    扣除已受領之補償金。查原告已向臺灣橋頭地方檢察署申請
    犯罪被害人，經該署犯罪被害人補償審議委員會108年補審
    字第87號決定書於109年8月13日裁定，補償原告2人殯葬費1
    78,400元及精神慰撫金20萬元，揆諸前揭說明，其等得請求
    賠償之金額自應扣除已受領補償數額，依此計算，原告丙○○
    請求殯葬費用為3,000元、原告乙○○○請求精神慰撫金為1,30
    0,000元。
七、綜上所述，原告依侵權行為法律關係請求被告給付之上開金
    額，於原告乙○○○得連帶請求1,300,000元、原告丙○○得請求
    3,000元，及均自被告中最後收受起訴狀繕本者翌日之109年
    7月4日（卷一第33頁）起至清償日止，按週年利率5%計算之
    利息部分，為有理由，應予准許，逾此之請求，為無理由，
    應予駁回。
八、本判決主文第1項原告勝訴部份，兩造分別陳明願供擔保，
    聲請宣告假執行或免為假執行，經核並無不合，爰分別酌定
    相當之擔保金額併予宣告之。至原告其餘假執行之聲請，因
    訴之駁回而失所依附，不應准許，應併予駁回。
九、本件事證及法律關係已臻明確，兩造其餘主張、陳述及舉證
    ，核與判決結果不生影響，爰不一一論列，附此敘明。
十、訴訟費用負擔之依據：民事訴訟法第85條第1項。
中　　華　　民　　國　　111 　年　　9 　　月　　26　　日

                  民事第一庭  法　官　郭文通
以上正本係照原本作成。
如對本判決上訴，須於判決送達後20日內向本院提出上訴狀。如
委任律師提起上訴者，應一併繳納上訴審裁判費。
中　　華　　民　　國　　111 　年　　9 　　月　　26　　日
                              書記官　林香如